最　高　行　政　法　院　裁　定
　　　　　　　　　　　　　　　　　　 96年度裁字第00784號
上　訴　人　甲○○
被 上訴 人　財政部臺灣省中區國稅局
代　表　人　乙○○
上列當事人間因遺產稅事件，上訴人對於中華民國94年9月29日
臺中高等行政法院94年度訴字第328號判決，提起上訴，本院裁
定如下：
　　主  文
上訴駁回。
上訴審訴訟費用由上訴人負擔。
　　理  由
一、按當事人依行政訴訟法第243條第1項規定，以高等行政法院
    判決有不適用法規或適用法規不當為上訴最高行政法院之理
    由時，其上訴狀或理由書應有具體之指摘，並揭示該法規之
    條項或其內容。若係成文法以外之法則，應揭示該法則之意
    旨。倘為司法院解釋、或本院之判例，則應揭示該判解之字
    號或其內容。上訴狀或理由書如未依此項方法表明者，即難
    認為已對高等行政法院判決之違背法令有具體之指摘，其上
    訴自難認為合法。
二、查本件上訴意旨略以：原判決以被上訴人之裁量而駁回上訴
    人新台幣（下同）655,334元之扣除額，但被上訴人未說明
    其基礎何在，原判決於理由欄項下亦未記載其意見，顯有判
    決理由不備之違法。且原判決依被上訴人錯誤臆測而判決駁
    回上訴人之訴，亦有適用法規不當之違法。另關於遺產總額
    部分，租賃與房屋所有無關，然被上訴人卻將兩者混為一談
    。再者，租金收益之歸屬應以該租金之納稅人為斷，而本案
    租約雖由上訴人出面訂約、收租，然該租賃所得繳稅人為黃
    張瓊煙，被上訴人僅以表面即為論斷，顯然有誤。況且，上
    訴人與姚淑美雖有配偶關係，但在法律上實屬兩人，且兩人
    間關係惡劣，如何將姚淑美的占有利益轉予上訴人？被上訴
    人僅以配偶關係即認定該占有利益轉予上訴人，且原判決亦
    承認上訴人與姚淑美長期分居離異之事實，被上訴人更有舉
    證之必要，是被上訴人自行斟酌辦理之裁量基礎不存在，其
    裁量顯為無效。至於未償債務部分，三信銀行出借280萬元
    之借據所載「借款人黃光誼、連帶保證人黃至善及錦芬」
    ，則連帶保證人對於該280萬元之借據金額，既負有償付義
    務，自不失為其債務。況且該債務銀行亦已進行強制執行，
    則依遺產與贈與稅法第17條第1項第9款與民法第273條規定
    ，應予以扣除。再者，黃光誼及其妻錦芬之全部房地於民
    國91年11月27日及92年6月5日遭法院拍賣，且其拍賣金額不
    足清償銀行貸款之本息，且其並無其他資產，則上訴人能否
    有效向黃光誼求償，非無疑義，該280萬元之保證債務應准
    扣除。再者，被繼承人黃至善生前對三信銀行所負280萬元
    債務，既經債權人持法院判決對其遺產積極求償，另方面被
    上訴人否認上開債務得自遺產總額中扣除而徵遺產稅，被上
    訴人所為顯然相互矛盾，使上訴人蒙受雙重負擔，應准扣除
    該280萬元債務，爰請廢棄原判決，並撤銷訴願決定及原處
    分等語。經核上訴論旨雖以原判決有適用法規不當及判決不
    備理由之違法為由，惟核其內容，乃上訴人以其對法律上見
    解之歧異，就原審取捨證據、認定事實之職權行使，指摘其
    為不當，已無可採。且查原判決已就上訴人主張各節，業已
    查明臺中市○○段177之23地號土地遺產價額，係上訴人以
    被繼承人死亡時公告土地現值自行申報並經核定14,619,600
    元，該地號土地上之違章建築皆為上訴人占用，有上訴人談
    話記錄可稽，其主張應以拍賣價格7,790,000元核定，與規
    定不符。至於遺產之台中市○○段177之23地號土地上之5間
    違章建築皆為上訴人及其配偶姚淑美占用且有使用、收益，
    有上訴人談話紀錄可稽，且為上訴人於原審法院審理時所不
    爭執。雖姚淑美非黃至善之繼承人，且與上訴人處於分居狀
    態中，惟其於法律上仍屬上訴人之配偶，該地號上之5間違
    章建築既均為上訴人及其配偶姚淑美所自行占用，且未設定
    地上權，依財政部77年4月12日台財稅字第770082463號函釋
    意旨，本件之遺產土地被違章建築所占用，是否可依設定地
    上權方式估價減除後核課遺產稅，既屬被上訴人按個案情形
    ，自行斟酌辦理之裁量權行使範圍，則被上訴人斟酌上開情
    形否准上訴人減除地上權之估價額，自無不合。上訴人主張
    上開遺產土地之價值應扣除655,334元之地上權價額，尚無
    可採。另上訴人於原審法院行準備程序時亦供稱其父黃至善
    於生前均正常繳納利息，且其父擔任黃光誼向三信商銀借款
    2,800,000元之連帶保證人，該債務之清償期係91年7月17日
    ，則該借款之保證債務於87年3月5日黃至善死亡時尚未實際
    發生；另黃至善向三信商銀借款5,570,000元未償債務所衍
    生之利息及違約金，均屬黃至善死亡後所生之債務，自與遺
    產及贈與稅法第17條第1項第9款所定免徵遺產稅之被繼承人
    死亡「前」未償之債務不合。上訴人主張該部分未償債務應
    自遺產總額中扣除，亦無足採，因認上訴人之主張為無理由
    等情。況縱原審雖有未於判決中加以論斷者，惟尚不影響於
    判決之結果，與所謂判決不備理由之違背法令情形亦不相當
    。此外，上訴意旨對原判決究竟有何違背法令之事由，並未
    具體指明。參照首揭規定，其上訴顯難認為合法，應予駁回
    。
三、依行政訴訟法第249條第1項前段、第104條、民事訴訟法第9
    5條、第78條，裁定如主文。
中　　華　　民　　國　　96　　年　　4　　 月　　19　　日
                  第五庭審判長法  官　林　茂　權
                              法  官  楊  惠  欽
                              法  官  戴  見  草
                              法  官  鄭　忠　仁
                              法  官　黃　本　仁
以  上  正  本  證  明  與  原  本  無  異
中　　華　　民　　國　　96　　年　　4　　 月　　19　　日
　　　　　　　　　　　　　　　書記官　王　福　瀛
